【裁判字號】    98,訴,576
【裁判日期】    980708
【裁判案由】    營利事業所得稅
【裁判全文】
臺北高等行政法院判決
                                       98年度訴字第576號
                              .
原      告  錦興塑膠工廠股份有限公司
代  表  人  甲○○
被      告  財政部臺灣省北區國稅局
代  表  人  陳文宗（局長）
訴訟代理人  乙○○
上列當事人間因營利事業所得稅事件，原告不服財政部中華民國
98年1 月23日台財訴字第09700608090 號訴願決定，提起行政訴
訟。本院判決如下：
    主  文
原告之訴駁回。
訴訟費用由原告負擔。
    事實及理由
一、事實概要：
    原告未辦理民國（下同）95年度營利事業所得稅結算申報，
    經被告依查得資料，按該業同業利潤標準核定全年所得額新
    臺幣（下同）3,593,484 元，應補稅額895,037 元，另徵怠
    報金90,000元。原告不服，申請復查，經被告97年11月27日
    北區國稅法一字第0970009667號復查決定駁回（下稱原處分
    ）。原告不服，提起訴願，經財政部98年1 月23日台財訴字
    第09700608090 號訴願決定駁回，原告仍不服，遂向本院提
    起行政訴訟。
二、本件原告主張：
  (一)原告95年度銷售發票遭人盜開，金額計21,461,264元，已向
    新竹地方法院檢察署（下稱新竹地檢署）提起刑事告訴，且
    在偵查中，惟必須經過法律程序審理才能定案。
  (二)原告公司新入股東黃佩玉將公司申報營業稅之銷項發票及進
    項發票，堅持轉交由臺北事務所處理，直至國稅局發函原告
    積欠營業稅及營利事業所得稅，原告才發現公司銷售發票遭
    人盜開，且未申報營業稅及營利事業所得稅，股東黃佩玉也
    因道諦股份有限公司虛設行號一案，正於臺中地方法院檢察
    署（下稱臺中地檢署）偵查中。
  (三)因上述案件正於法院審理中尚未判決確定，是否待判決確定
    後，再決定是否繳納所欠稅款，以保障原告之權利。
  (四)為此，原告依據行政訴訟法第4 條第1 項提起本件撤銷訴訟
    ，並聲明求為判決撤銷訴願決定及原處分。
三、被告則以：
  (一)全年所得額：
    1.原告係經營塑膠日用品製造業，未辦理95年度營利事業所
      得稅結算申報，被告依查得營業收入淨額39,927,418元（
      含全年銷售額27,733,664元及違章銷售額12,193,754元）
      ，按該業（行業標準代號：2103-11 ）同業利潤標準淨利
      率9%核算營業淨利3,593,468 元，加計非營業收入總額16
      元，核定全年所得額3,593,484 元。原告主張95年度遭委
      託處理稅務事宜之事務所冒用名義偽造文書，盜開統一發
      票，已向新竹地檢署提起刑事告訴，已依規定更正補報95
      年度營業稅及營利事業所得稅結算申報，請重新審核云云
      ，申經被告復查決定以，經通知原告於97年10月13日提示
      帳簿憑證及有關文據供核，惟迄未提示，致無從就其復查
      事項進行審酌，原核定全年所得額3,593,484 元並無不合
      ，予以維持。原告仍表不服，提起訴願亦遭駁回。
    2.經查，本件被告以原告未能提示帳簿憑證及有關文據供核
      ，致無從就其復查事項進行審酌，核定全年所得額3,593,
      484 元，依首揭規定，並無不合。至原告主張95年3 、4
      月及5 、6 月統一發票遭盜開，已向新竹地檢署提起刑事
      告訴，並依規定補報95年度營業稅乙節，查原告雖已向新
      竹地檢署提起刑事告訴，惟尚未判決確定，不足為憑。
  (二)怠報金：
    1.按「納稅義務人逾第79條第1 項規定之補報期限，仍未辦
      理結算申報，經稽徵機關依查得資料或同業利潤標準核定
      其所得額及應納稅額者，應按核定應納稅額另徵20﹪怠報
      金。但最高不得超過9 萬元，最低不得少於4 千5 百元。
      」為所得稅法第108 條第2 項所明定。
    2.本件原告未辦理95年度營利事業所得稅結算申報，被告初
      查按核定應納稅額895,037 元另徵20﹪怠報金90,000元（
      最高以90,000元為限）。原告不服，申經被告復查決定以
      ，系爭全年所得額及應納稅額既經維持已如前述，原核定
      怠報金90,000元，依前揭規定，亦無違誤。至原告主張已
      依規定補報營利事業所得稅乙節，查被告於97年2 月20日
      通知原告於文到15日內填具申報書補行申報，於97年2 月
      21日送達，有送達證書附卷可稽，惟原告遲至97年6 月11
      日始補行申報，已逾補行申報期間，依首揭規定，仍應加
      徵怠報金為由，駁回其復查之申請，經核並無不合。
  (三)綜上所述，原告所訴顯無理由等語，資為抗辯，並聲明求為
    判決駁回原告之訴。
四、本院之判斷：
  (一)本件原告係經營塑膠日用品製造業，未辦理95年度營利事業
    所得稅結算申報，經被告初查依查得營業收入淨額39,927,4
    18元，按該業（行業標準代號：2103-11 ）同業利潤標準淨
    利率9%核算營業淨利3,593,468 元，加計非營業收入總額16
    元，核定全年所得額3,593,484 元，應補稅額895,037 元，
    另徵怠報金90,000元。原告不服，主張95年度遭他人冒用名
    義偽造文書，其中被盜開統一發票金額計21,461,264元，已
    向新竹地檢署提起刑事告訴，已依規定更正補報95年度營業
    稅及營利事業所得稅結算申報，請重新審核云云，申經被告
    復查決定略以，經通知原告於97年10月13日提示帳簿憑證及
    有關文據供核，惟迄未提示，致無從就其復查事項進行審酌
    ，原核定全年所得額3,593,484 元並無不合。至原告主張95
    年3 、4 月及5 、6 月統一發票遭盜開，已向新竹地檢署提
    起刑事告訴，並依規定補報95年度營業稅乙節，查原告雖已
    向新竹地檢署提起刑事告訴，惟尚未判決確定，另補報95年
    度營業稅部分，經查原查係以其未依統一發票使用辦法第24
    條規定辦理退請原告補正在案，不影響本案之核課結果；又
    系爭全年所得額及應納稅額既經維持已如前述，原核定怠報
    金90,000元，亦無違誤。至原告主張已依規定補報營利事業
    所得稅乙節，查被告97年2 月20日通知原告於文到15日內填
    具申報書補行申報，於97年2 月21日送達，有送達證書附卷
    可稽，惟原告遲至97年6 月11日始補行申報，已逾補行申報
    期間，依首揭規定，仍應加徵怠報金等由，駁回其復查之申
    請。以上事實為兩造所不爭執，並有原核定書及復查決定書
    附卷可稽。
  (二)原告不服，循序提起行政訴訟，並為上開事實部分記載之主
    張，是本件應審酌者厥為：被告按原告同業利潤標準核定全
    年所得額3,593,484 元，應補稅額895,037 元，另徵怠報金
    90,000元，是否適法？
  (三)經查：
    1.關於全年所得額部分：
      (1)按「納稅義務人未依規定期限辦理結算申報者，稽徵機
        關應即填具滯報通知書，送達納稅義務人，限於接到滯
        報通知書之日起15日內補辦結算申報；其逾限仍未辦理
        結算申報者，稽徵機關應依查得之資料或同業利潤標準
        ，核定其所得額及應納稅額。」及「稽徵機關進行調查
        或復查時，納稅義務人應提示有關各種證明所得額之帳
        簿、文據；其未提示者，稽徵機關得依查得之資料或同
        業利潤標準，核定其所得額。」為所得稅法第79條第1
        項前段及第83條第1 項所明定。
      (2)復按「租稅稽徵程序，稅捐稽徵機關雖依職權調查原則
        而進行，惟有關課稅要件事實，多發生於納稅義務人所
        得支配之範圍，稅捐稽徵機關掌握困難，為貫徹公平合
        法課稅之目的，因而課納稅義務人申報協力義務。」及
        「當事人主張事實，須負舉證責任，倘其所提出之證據
        ，不足為主張事實之證明，自不能認其主張之事實為真
        實。」司法院釋字第537 號解釋及改制前行政法院36年
        度判字第16號判例可資參照。
      (3)本件原告因未辦理95年度營利事業所得稅結算申報，經
        被告依查得資料，認定其營業收入淨額為39,927,418元
        ，乃按該業（行業標準代號：2103-11 ）同業利潤標準
        淨利率9%核算營業淨利3,593,468 元，加計非營業收入
        總額16元，核定全年所得額3,593,484 元，應補稅額89
        5,037 元。原告就營業收入淨額39,927,418元，除其中
        之21,461,264元，主張係被盜開統一發票外，其餘部分
        則不爭執，業據原告於本院陳述明確（見本院卷第68頁
        筆錄）。則依前開說明，原告就統一發票金額21,461,2
        64元部分係被盜開之事實，自應負舉證責任。
      (4)查上開原告否認之營業額21,461,264元，其發票上均蓋
        有原告之統一發票章（見本院卷第69至77頁），原告就
        該統一發票章之真正並不爭執，雖稱發票係遭股東黃佩
        玉盜開，原告業對黃佩玉提出刑事告訴云云。然姑不論
        刑事部分檢察官尚未偵查起訴（見本院卷第68頁筆錄）
        ，即依原告告訴狀所載，原告係主張股東黃佩玉無開立
        發票之權限，且該發票上品名為電腦零組件，與原告登
        記營業項目無關等語（見本院卷第20頁告訴狀），惟股
        東黃佩玉有無開立發票之權限，乃原告內部權限分配之
        問題，茍有銷貨事實，仍不得以無開立發票之權限而否
        認發票之真正；又公司雖有登記營業項目，並非表示登
        記營業項目以外之銷貨行為均屬無效。故本件依原告所
        提證據，尚不足以認定系爭發票確被盜開。至將來如刑
        事案件認定黃佩玉確有盜開發票之犯行，則屬被告應依
        職權更正本件處分之問題，併予敘明。
    2.關於怠報金部分：
      (1)按「納稅義務人逾第79條第1 項規定之補報期限，仍未
        辦理結算申報，經稽徵機關依查得資料或同業利潤標準
        核定其所得額及應納稅額者，應按核定應納稅額另徵20
        ﹪怠報金。但最高不得超過9 萬元，最低不得少於4 千
        5 百元。」為所得稅法第108 條第2 項所明定。
      (2)本件原告未辦理95年度營利事業所得稅結算申報，被告
        初查按核定應納稅額895,037 元另徵20﹪怠報金90,000
        元（最高以90,000元為限），依前揭規定，並無違誤。
        至原告主張已依規定補報營利事業所得稅乙節，查被告
        97年2 月20日通知原告於文到15日內填具申報書補行申
        報，於97年2 月21日送達，有送達證書附卷可稽，惟原
        告遲至97年6 月11日始補行申報，已逾補行申報期間，
        依首揭規定，被告以其仍應加徵怠報金為由，駁回其復
        查之申請，經核並無不合。
  (四)綜上，原告所訴，核無足採。從而，原處分並無不法，訴願
    決定予以維持，亦無不合。原告徒執前詞，訴請撤銷，為無
    理由，應予駁回。
五、兩造其餘攻擊防禦方法均與本件判決結果不生影響，故不逐
    一論述，併此敘明。
六、據上論結，本件原告之訴為無理由，爰依行政訴訟法第98條
    第1 項前段，判決如主文。
中    華    民    國    98    年     7    月    8     日
                    臺北高等行政法院第二庭
                              審判長法  官  徐  瑞  晃
                                    法  官  蔡  紹  良
                                    法  官  陳  金  圍
上為正本係照原本作成。
如不服本判決，應於送達後20日內，向本院提出上訴狀並表明上
訴理由，如於本判決宣示後送達前提起上訴者，應於判決送達後
20日內補提上訴理由書（須按他造人數附繕本）。
中    華    民    國    98    年    7     月     8    日
                                    書記官  陳  可  欣


司法院資訊處製作；財團法人民間司法改革基金會備份。
